臺灣板橋地方法院刑事判決　　　　　　　96年度訴字第1226號
公　訴　人　臺灣板橋地方法院檢察署檢察官
被　　　告　甲○○
　　　　　　　　　　　巷9號
指定辯護人　黃柏彰律師
上列被告因殺人未遂案件，經檢察官提起公訴（九十六年度偵字
第四六二二號），本院判決如下：
    主  文
甲○○傷害人之身體，處有期徒刑陸月，如易科罰金，以新臺幣
壹仟元折算壹日。
    事  實
一、甲○○前因妨害公務與妨害自由案件，經臺灣新竹地方法院
    以八十年度易字第二四七○號判處有期徒刑二月及三月，並
    定應執行刑為四月確定，於民國八十一年一月二十一日以易
    科罰金執行完畢。又因毀損案件，經臺灣桃園地方法院以八
    十六年度壢簡字第二一三號判處拘役二十日確定，於八十七
    年四月二十三日以易科罰金執行完畢。復因酒後不能安全駕
    駛而駕駛動力交通工具之公共危險案件，經臺灣新竹地方法
    院以九十年度竹北交簡字第一七二號判處罰金銀圓一萬八千
    元，於九十一年一月七日以易服勞役執行完畢（以上均不構
    成累犯）。
二、甲○○與乙○○、張誌豪係同任職於合京保全股份有限公司
    （下稱為合京保全公司）之同事，三人於九十六年一月二十
    三日上午，在該公司位於臺北縣三峽鎮○○路三五號八樓之
    宿舍內飲酒，酒後於同日十七許，乙○○因認皮包內金錢短
    少而質問甲○○，雙方因而發生爭執，甲○○認乙○○在先
    前即已先後取出一千五百元交予伊及張誌豪出外購酒返回飲
    用，此番質問無非為酒後無理取鬧，因而心生不滿，竟基於
    傷害之犯意，隨手拿起桌上玻璃材質之酒瓶往乙○○頭部敲
    擊，因而致酒瓶破裂後，復續持該破裂之酒瓶刺向乙○○左
    腋下之部位，致乙○○受有頭部外傷、左腋下穿刺傷併臂神
    經叢及腋動脈斷裂等傷害，並因而造成休克，經在場之張誌
    豪見狀旋即聯絡同事簡冠中將乙○○送醫急救治療。嗣警據
    報到場處理，並逮捕甲○○而查獲上情。
三、案經乙○○及其配偶鄒春蘭訴由臺北縣政府警察局三峽分局
    移送臺灣板橋地方法院檢察署檢察官偵查起訴。
    理  由
一、犯罪事實之認定：
  (一)訊之被告甲○○對於上揭與告訴人乙○○口角衝突後，持酒
    瓶揮擊告訴人成傷之情事，業為自白不諱，核與告訴人乙○
    ○證述與被告發生衝突及遭其毆打成傷之過程，及證人張誌
    豪、簡冠中於警詢、偵查中所證述發現上情及處理之過程等
    均相為合致，復有扣案已破裂之酒瓶乙支，及卷附現場採證
    相片十二幀、酒精濃度測試記錄紙二份、財團法人恩主公醫
    院診斷證明書、病危通知單、病歷摘要記錄用紙與告訴人之
    病歷節本等可為佐證，堪認被告上開自白與事實相符。
  (二)雖公訴人認被告上開持酒瓶攻擊告訴人乙○○之行為，於主
    觀上係出於殺人之犯意，而認其所犯係刑法第二百七十一條
    第二項、第一項之殺人未遂罪嫌。訊之被告則堅詞否認有何
    殺人犯意，辯以伊當時係因告訴人乙○○在先前即已先後取
    出一千五百元交予伊及張誌豪出外購酒返回飲用，故其向伊
    質問金錢遺失事宜無非為酒後無理取鬧，乃心生不滿萌生傷
    害犯意持酒瓶攻擊告訴人乙○○等語。按被告本件行為究係
    基於傷害犯意抑或殺人犯意而為之，乃存在其內心之主觀情
    狀，旁人無法直接察知，而僅能由其客觀行為及相關事實資
    以判斷之。經查：
    1.本件被告與告訴人乙○○二人係合京保全公司之同事，平
      日交情尚佳，除偶有些微口角爭吵外，並無任何宿怨罅隙
      ，亦無金錢糾紛，此經告訴人乙○○於本院審理中證陳甚
      明，堪認被告本件犯行之動機應非與告訴人乙○○間之故
      舊嫌隙而藉機尋仇。又當日被告與告訴人、張誌豪三人係
      因適逢年節，三人因工作之故無法休假，乃相約飲酒而藉
      享家庭溫馨之感，三人自上午飲酒至下午，過程中亦均無
      爭執，直至飲酒完畢後，告訴人認其皮包中原置放之現款
      一千五百元遺失，乃質之被告，二人因此方為發生爭執，
      此亦據告訴人乙○○於本院審理中供證明確，則由其原為
      歡度年節而相聚飲酒，嗣始因告訴人乙○○向被告詢問有
      關金錢遺失事宜方發生本件衝突之情形以觀，尤足認定被
      告純係因不滿告訴人乙○○之質問而為本件犯行，與其所
      辯之行為動機相符。則在二人平素交誼良好之情形下，徒
      因偶發之細故口角是否足為萌生殺人之嚴重犯意，容非無
      疑。
    2.又被告雖係以玻璃材質之酒瓶先攻擊告訴人乙○○頭部之
      人體重要部位並導致酒瓶破裂後，續持以剌向告訴人乙○
      ○之左腋下部位，致告訴人乙○○成傷且大量出血而產生
      休克之結果，送醫後並由醫院發出病危通知，客觀上足認
      其行為對告訴人乙○○具有極高程度之危險性。然被告初
      始僅係以酒瓶敲擊之方式毆打告訴人乙○○之頭部乙次，
      因此所造成告訴人乙○○之頭部外傷僅為頭皮裂傷，治療
      時亦僅縫合數針，此有上開告訴人之病歷節本等可為佐證
      ，並經告訴人乙○○於審理中證述甚明，則由告訴人乙○
      ○所受頭部輕微傷害之情形以觀，顯見被告攻擊當時侵害
      強度較低，僅因該酒瓶材質係屬玻璃較易碎裂之特質，方
      致該酒瓶發生破裂之結果，據此客觀情狀堪認被告斯時主
      觀上僅具有傷害之意思，而無致被害人於死之意欲。而嗣
      後被告續持已破裂之酒瓶剌向告訴人乙○○之左腋下部位
      ，雖其所持破裂酒瓶具相當之殺傷力，此攻擊行為強度非
      輕，造成被害人之傷害亦甚嚴重，然該部位依一般人之理
      解，並非如頭、頸、胸、腹等為具有人體重要臟器之部位
      ，如對之攻擊是否於一般之人均可認識足以造成致命之結
      果，尚難得其確信。而依證人簡冠中之證述，其經張誌豪
      告知後到達現場時，被告與告訴人乙○○仍在吵架，被告
      雖手持該破裂酒瓶，然並未再持以攻擊告訴人乙○○，而
      僅係掐住告訴人乙○○之肩膀，口罵穢語並握拳作勢欲打
      告訴人乙○○（參偵查卷第九頁背面及第六八頁），則茍
      被告確有致人於死人之決意，其於剌傷告訴人乙○○，自
      應持續持該破裂酒瓶攻擊直至被害人倒地無法動彈以遂其
      殺人之目的，焉有在被害人尚未不支倒地前即為停止，並
      繼續與之爭吵之理？此亦與具殺人犯意所應呈現之客觀行
      為有所出入，尤難遽認被告主觀上確有殺人之犯意。
    3.從而綜合被告與被害人平素往來狀況、衝突發生緣由、被
      告行為之動機、所使用兇器之危險性、傷害之部位、造成
      告訴人傷害之程度與被告並未持續持破裂酒瓶攻擊之情形
      等具體情狀，佐以告訴人乙○○亦於本院陳稱其不知被告
      當時是否具有殺人之意思等語相互以參，被告行為當時應
      僅具傷害之主觀犯意，並無殺人之意思。
  (三)綜上所述，本件事證已臻明確，被如事實欄所載之犯行已足
    認定，應予依法論科。
二、論罪科刑之法律適用：
  (一)被告甲○○基於傷害之意思，以持酒瓶敲擊與前剌之方式傷
    害告訴人乙○○身體，係犯刑法第二百七十七條第一項之傷
    害罪。公訴人認被告所涉係同法第二百七十一條第二項、第
    一項之殺人未遂罪，依前開說明容有未洽，其起訴法條應予
    變更。被告先持酒瓶往告訴人乙○○頭部敲擊，再持破裂之
    酒瓶刺向乙○○左腋下之部位，其傷害犯行雖屬自然上二行
    為，然時間密接，方法相同，侵害相同法益，所犯亦為相同
    之罪，顯係基於單一犯意接續為之，法律評價上仍為一行為
    之接續犯，而為單純一罪。
  (二)爰審酌被告有如事實欄所載之犯罪紀錄，有臺灣高等法院被
    告前案紀錄表在卷可參，素行非佳，僅因口角衝突即驟持酒
    瓶對被害人出手毆打，動機可訾，不論告訴人乙○○當時究
    竟有無藉詞生事，由被告首先攻擊且在告訴人乙○○頭部受
    傷後猶持續破裂酒瓶前剌之事實，可認具相當之惡性，而其
    係受告訴人乙○○金錢遺失之質問而為本件犯行，在其自認
    受誣指之情形下致有此舉，雖無足取並為法所不許，然其不
    滿之情緒亦屬人情之常，並其所使用持破裂酒瓶傷害之行為
    手段危險性甚高，告訴人所受傷害之程度亦微，造成其相當
    程度之痛苦及不利益，及被告於偵審中雖坦認犯罪，然迄今
    未能與告訴人達成民事和解之犯罪後態度等一切情狀，量處
    如主文所示之刑，並諭知易科罰金之折算標準，以資儆懲。
  (三)扣案破裂酒瓶乙支，雖係被告持為本件犯罪使用之物，然該
    酒瓶並無證據可認係屬被告所有，難以確認與刑法第三十八
    條第一項第二款所定之裁量沒收要件合致，復不屬法定應為
    義務沒收之違禁物品，自不得逕於被告刑之宣告項下併為沒
    收之諭知，附此敘明。
據上論斷，應依刑事訴訟法第二百九十九條第一項前段、第三百
條，刑法第二百七十七條第一項、第四十一條第一項前段，刑法
施行法第一條之一第一項、第二項前段，判決如主文。
本案經檢察官曾文鐘到庭執行職務。
中　　華　　民　　國　　96　　年　　7 　　月　　10　　日
                  刑事第十一庭  審判長法　官  侯志融
                                      法  官  張宏節
                                      法  官  楊博欽
以上正本證明與原本無異
如不服本判決應於送達後十日內向本院提出上訴狀
                                      書記官　李慈容
中　　華　　民　　國　　96　　年　　7 　　月　　10　　日
附錄本案論罪科刑法條全文：
中華民國刑法第二百七十七條
  傷害人之身體或健康者，處三年以下有期徒刑、拘役或一千元
  以下罰金。
  犯前項之罪因而致人於死者，處無期徒刑或七年以上有期徒刑
  ；致重傷者，處三年以上十年以下有期徒刑。
